臺灣臺中地方法院臺中簡易庭小額民事判決
111年度中小字第2536號
原      告  和泰產物保險股份有限公司

法定代理人  莊瑞德  
訴訟代理人  莊子賢律師
            潘素珍  
被      告  廖英揮  

上列當事人間請求侵權行為損害賠償（交通）事件，經本院於民
國111年7月26日言詞辯論終結，判決如下：
    主    文
被告應給付原告新臺幣22,310元，及自民國111年4月14日起至清
償日止，按年息百分之五計算之利息。
原告其餘之訴駁回。
訴訟費用新臺幣1,000元，其中新臺幣700元由被告負擔，餘由原
告負擔。
本判決原告勝訴部分得假執行。
    事 實 及 理 由
一、原告主張：被告於民國109年4月10日下午4時17分許，騎乘
    車牌號碼000-000號普通重型機車，行經臺中市北屯區河北
    一街與梅川東路口時，因右轉彎疏忽，致撞及由原告所承保
    ，為訴外人蔡麗玲所有並由訴外人陳冠中駕駛之車牌號碼00
    0-0000號自用小客車（下稱系爭車輛），造成系爭車輛受損
    ，被告自應負損害賠償之責。又系爭車輛經送修復後，支出
    修復費用新臺幣（下同）31,845元（烤漆11,458元、鈑金6,
    267元、零件14,120元），原告已本於保險責任賠付完畢，
    自得依民法第184條第1項前段、第191條之2、第196條、保
    險法第53條第1項規定取得代位求償權，爰依法提起本件訴
    訟等語。並聲明：被告應給付原告31,845元，及自起訴狀繕
    本送達翌日起至清償日止，按年息百分之5計算之利息。
二、被告則以：車禍當時伊看到對方的來車有緊急剎車，但是對
    方的車子一直衝過來，這是伊之路權，當時是對方車子強行
    撞到伊等語。並聲明：原告之訴駁回。
三、得心證之理由
  ㈠原告主張被告於上開時地與系爭車輛發生碰撞，造成系爭車
    輛受損之事實，業據其提出與其所述相符之行車執照、駕駛
    執照、道路交通事故當事人登記聯單、初步分析研判表、道
    路交通事故現場圖、汽車險理賠申請書、車損照片、電子發
    票證明聯、估價單等件為證，並經本院依職權向臺中市政府
    警察局第五分局調取道路交通事故調查卷宗（含道路交通事
    故現場圖、道路交通事故調查報告表、道路交通事故談話紀
    錄表、酒精測定紀錄表、道路交通事故補充資料表、現場照
    片、初步分析研判表等資料）查核無訛，而被告對於原告主
    張有發生上開交通事故之事實，於本院言詞辯論期日時並未
    爭執，自堪信為真實，惟其認伊係有路權並以上開情詞置辯
    。按汽車行駛時，駕駛人應注意車前狀況及兩車併行之間隔
    ，並隨時採取必要之安全措施；慢車行駛之車道，應依標誌
    或標線之規定行駛；無標誌或標線者，應在劃設之慢車道上
    靠右順序行駛，在未劃設慢車道之道路，應靠右側路邊行駛
    ，於道路交通安全規則第94條第3項、第124條第3項第1款前
    段定有明文。查系爭事故之肇事原因，參酌道路交通事故現
    場圖及交通事故調查紀錄表可知本件係被告騎乘其機車沿梅
    川東路右轉河北一街行駛至事故路口，欲閃避地面上之動物
    (鳥)遂靠左行駛，而與沿河北一街往梅川東路行駛之系爭車
    輛發生碰撞，致系爭車輛左前車身受損，且被告於事故當下
    之警詢陳述亦自承：「我沿梅川東路右轉河北一街行駛，右
    轉後因地面有2隻鳥，我看見時要閃鳥，向左閃避，向左閃
    避抬頭時突然看見前方有台小客車剎車停等著，而我看見時
    已閃避不及，我車身左側就擦撞他車身左前。」等語（見本
    院卷第47、51頁）。顯見本件事故之發生係因被告於肇事路
    口右轉彎後，為閃避地面鳥隻，而疏於注意車前狀況方碰撞
    系爭車輛所致，且該肇事路段係一未劃設方向線或其他標線
    之路段，自無被告所稱其方有路權之情，況被告騎乘其機慢
    車轉入該路段後，依上開規定自應靠右行駛，其雖為閃避地
    面鳥隻，但其向左偏離之行車動線，以致與前方已煞停之系
    爭車輛碰撞，方為本件事故之肇事原因。足見被告確有未注
    意車前狀況及未靠右行駛之事實，被告事後於本院審理中始
    翻異改稱是系爭車輛一直衝過來，這是伊之路權，當時是對
    方車子強行撞到伊云云，顯係事後卸責之詞，不可採信。是
    以，被告騎乘機車未注意車前狀況及未靠右行駛而不慎與之
    系爭車輛發生碰撞而肇事，堪認被告就本件事故之發生具有
    過失甚明；又被告之過失行為與系爭車輛受損之結果間，具
    有相當因果關係，故本件損害之發生應由被告負全部之過失
    責任。
　㈡復按因故意或過失，不法侵害他人之權利者，負損害賠償責
    任；汽車、機車或其他非依軌道行駛之動力車輛，在使用中
    加損害於他人者，駕駛人應賠償因此所生之損害，民法第18
    4條第1 項前段、第191條之2前段分別定有明文。又被保險
    人因保險人應負保險責任之損失發生，而對於第三人有損失
    賠償請求權者，保險人得於給付賠償金額後，代位行使被保
    險人對於第三人之請求權；但其所請求之數額，以不逾賠償
    金額為限，保險法第53條第1 項亦有明定。經查，被告駕車
    疏未注意車前狀況及未靠右行駛，致與系爭車輛發生碰撞而
    肇事，系爭車輛因而受損，堪認被告就本件事故之發生具有
    過失甚明，業如前述，被告自應依民法第184條第1項前段、
    第191條之2前段規定，負損害賠償責任。又原告已依保險契
    約賠付系爭車輛之修理費用給付31,845元，是原告依保險法
    第53條第1 項前段規定，得代位訴外人蔡麗玲行使其對被告
    之損害賠償請求權。
  ㈢再按損害賠償，除法律另有規定或契約另有訂定外，應以填
    補債權人所受損害及所失利益為限；不法毀損他人之物者，
    被害人得請求賠償其物因毀損所減少之價額。民法第216條
    第1項、第196條分別定有明文。而所謂請求賠償物被毀損所
    減少之價額，得以修理費用為估定標準，但以必要者為限，
    例如修理材料以新品換舊品，應予折舊（最高法院77年度第
    9 次民事庭會議決議參照）。又保險人代位被害人請求損害
    賠償時，如其損害額小於保險人已給付之賠償金額，則保險
    人所得代位請求者，應祇以該損害額為限（最高法院65年台
    上字第2908號判例意旨參照）。經查，系爭車輛之修理費用
    31,845元，係包含烤漆11,458元、鈑金6,267元、零件14,12
    0元，其中零件部分因係以新品替換舊品，依上開說明，自
    應扣除折舊，至鈑金及烤漆費用則無折舊問題。依行政院所
    頒「固定資產耐用年數表」及「固定資產折舊率表」規定，
    小客車之耐用年數為5年，依定率遞減法每年折舊千分之369
     。且營利事業所得稅查核準則第95條第6項規定「固定資產
    提列折舊採用定率遞減法，以1年為計算單位，其使用期間
    未滿1年者，按實際使用之月數相當於全年之比例計算之，
    不滿1月者，以月計」。查系爭車輛為106年10月出廠（見本
    院卷第21頁系爭車輛行車執照），參照民法第124條規定意
    旨，推定其出廠日期為106年10月15日，至109年4月10日本
    件事故發生為止，依前揭規定計算，系爭車輛計算折舊之使
    用期間為2年又6月。準此，經扣除系爭車輛使用期間之折舊
    額後，原告得請求之零件費用為4,585元（計算式詳附表）
    ，再加計烤漆11,458元、鈑金6,267元，是以，本件系爭車
    輛之合理修繕金額合計22,310元（計算式：4585＋11458＋626
    7＝22310）。此金額低於原告賠付之金額，依上開說明，原
    告僅得代位請求被告給付系爭車輛修理費用損害額應以22,3
    10元為限。
  ㈣末按給付有確定期限者，債務人自期限屆滿時起，負遲延責
    任；給付無確定期限者，債務人於債權人得請求給付時，經
    其催告而未為給付，自受催告時起，負遲延責任。其經債權
    人起訴而送達訴狀，或依督促程序送達支付命令，或為其他
    相類之行為者，與催告有同一之效力，民法第229條第1 項
    、第2 項分別定有明文。又按遲延之債務，以支付金錢為標
    的者，債權人得請求依法定利率計算之遲延利息。但約定利
    率較高者，仍從其約定利率；應付利息之債務，其利率未經
    約定，亦無法律可據者，週年利率為百分之5，民法第233條
    第1項、第203條亦分別明定。查原告對被告之侵權行為損害
    賠償債權，核屬無確定期限之給付，既經原告提起本件民事
    訴訟，且起訴狀繕本於111年4月13日合法送達被告（送達證
    書見本院卷第73頁），則原告請求被告自起訴狀繕本送達被
    告之翌日即111年4月14日起至清償日止，按週年利率百分之
    5計算之遲延利息，核無不合，應予准許。
四、綜上所述，原告依上開規定，代位請求被告給付22,310元，
    及自111年4月14日起至清償日止，按年息百分之5計算之利
    息，為有理由，應予准許。逾此部分之請求，則屬無據，應
    予駁回。
五、本件事證已臻明確，兩造其餘攻擊防禦方法及所舉證據，經
    審酌結果，與本件判決結論均無影響，爰不一一論述，附此
    敘明。
六、本件原告勝訴部分，係適用小額訴訟程序而為被告敗訴之判
    決，依民事訴訟法第436條之20規定，應依職權宣告假執行
    行。
七、依民事訴訟法第436條之19第1項、第79條規定，本件訴訟費
    用額確定為1,000元（即原告繳納之第一審裁判費1,000元）
    ，應由兩造依其勝敗之比例分擔，命由被告負擔700元，餘
    由原告負擔。
中　　華　　民　　國　　111 　年　　8 　　月　　30　　日
                      臺灣臺中地方法院臺中簡易庭
                                  法　官　張清洲
附表
-----
折舊時間           金額
第1年折舊值        14,120×0.369=5,210
第1年折舊後價值    14,120-5,210=8,910
第2年折舊值        8,910×0.369=3,288
第2年折舊後價值    8,910-3,288=5,622
第3年折舊值        5,622×0.369×(6/12)=1,037
第3年折舊後價值    5,622-1,037=4,585
以上為正本係照原本作成。
如不服本判決，應於送達後廿日內，以判決違背法令為理由，向
本院提出上訴狀並表明上訴理由（上訴理由應表明一、原判決所
違背之法令及其具體內容；二、依訴訟資料可認為原判決有違背
法令之具體事實），如於本判決宣示後送達前提起上訴者，應於
判決送達後廿日內補提上訴理由書（須附繕本）。
中　　華　　民　　國　　111 　年　　8 　　月　　30　　日
                                  書記官  陳慧津